臺灣桃園地方法院行政訴訟判決　
110年度交字第460號
111年3月29日辯論終結
原      告  張宏偉  
被      告  桃園市政府交通事件裁決處
                      設桃園市○○區○○路00號7~8樓
代  表  人  張丞邦    住同上
訴訟代理人  黃一鳴律師
複代理人    陳奕昕律師
上列當事人間交通裁決事件，原告不服被告民國110年9月22日桃
交裁罰字第58－D8MB11201號裁決，提起行政訴訟，本院判決如下
：
    主  文
原告之訴駁回。
訴訟費用新臺幣參佰元由原告負擔。
    事實及理由
壹、程序方面：
　　本件原告經合法通知，無正當理由，未於言詞辯論期日到場
    ，依行政訴訟法第236 條、第218 條等規定準用民事訴訟法
    第385 條第1 項前段、第386 條等規定，且無民事訴訟法第
    386 條所列各款情形，爰依被告之聲請，由其一造辯論而為
    判決。
貳、實體方面：                                  
一、事實概要：
    原告於民國110年9月18日20時3分許，騎乘車牌號碼000－000
    號普通重型機車（下稱系爭機車），行經桃園市○○區○○路00
    0巷0弄00號時，為桃園市政府警察局八德分局（下稱舉發機
    關）員警認原告有「拒絕接受酒精濃度測試之檢定」之違規
    ，遂當場舉發並填製掌電字第8MB11201號之舉發違反道路交
    通管理事件通知單（下稱系爭舉發通知單），記載應到案日
    期110年10月18日前，並移送被告處理。嗣原告到案陳述不
    服舉發，經被告函請舉發機關協助查明事實後，認原告確有
    「拒絕接受酒精濃度測試之檢定」之違規，即於110 年9月2
    2日填製桃交裁罰字第58－D8MB11201號之裁決書（下稱原處
    分），爰依道路交通管理處罰條例（下稱處罰條例）第35條
    第4項第2款及違反道路交通管理事件統一裁罰基準及處理細
    則（下稱裁罰基準及處理細則）等規定，裁處原告罰鍰新臺
    幣（下同）180,000元、吊銷駕駛執照，並應參加道路交通
    安全講習等處分。原告不服，於是提起本件行政訴訟。
二、原告起訴主張及聲明：
（一）主張要旨：原告於110年9月18日19時30分許，於廣福路53
      0巷口騎乘機車回家，當時已到家門口，員警卻阻擋在家
      門口不讓原告進入，並聞到酒味要求原告進行酒測。又當
      時原告女兒一直哭鬧，原告於是向員警表示「等等」，但
      員警卻直接告訴原告「那就拒測比較省事」，即填製本件
      罰單，但原告並未酒駕，亦不懂罰款內容，嗣後查詢資訊
      ，始知道罰款這麼多錢與吊銷駕照，即趕緊前往派出所表
      示要進行酒測，卻被拒絕。而原告知道喝酒騎車不對，亦
      因要急著回家安撫小孩才心急，原告願意接受罰款，但並
      無這麼多錢，是懇請鈞院能否減少罰款金額，原告絕對不
      會再犯。
（二）聲明：撤銷原處分。
三、被告答辯及聲明：
（一）答辯要旨：
    ⒈引用處罰條例第35條第1項第1款、第35條第4項第2款、第6
      7條第2項前段、第68條第1項、警察職權行使法第8條第1 
      項第3款、司法院釋字第699號解釋理由書等相關交通法規
      及大法官釋字。(詳卷附答辯狀)
　　⒉按上揭規定意旨，針對警察對疑似酒後駕車者實施酒測之
      程序規定，及明定受檢人拒絕接受酒測，警察應先行勸導
      並告知拒絕之法律效果。至有無「拒絕接受酒精濃度測試
      檢定」，並不以駕駛人有無親口表明拒絕接受測試為唯一
      準據，如其雖未明示拒絕測試，卻刻意消極推諉拖延接受
      測試之時間，期使體內酒精濃度得因時間經過而代謝降低
      ，進而規避酒精濃度超過規定標準而駕車之處罰，亦屬之
      ，若非如此，不僅影響警方公權力之行使，更使取締酒醉
      駕車之執法產生公平性之質疑，況依道路交通管理處罰條
      例第35條第4項之文義解釋，亦無將駕駛人消極推諉拖延
      接受酒精濃度測試檢定情況排除在外之意，故若駕駛人有
      「拒絕接受酒精濃度測試檢定」之實質作為，無論係積極
      明示不接受酒精濃度測試檢定，抑或消極推諉拖延接受酒
      精濃度測試檢定之時間，均有上開罰則之適用。　
    ⒉舉發機關110年10月28日德警分交字第1100036082號函文表
      示略以：「…查陳述人於110年9月18日20時3分許，駕駛旨
      揭車輛行經桃園市○○區○○路000巷0弄00號時，違規『拒絕
      接受酒精濃度測試之檢定』，本分局員警爰依違反『道路交
      通管理處罰條例』(第35條第4項第2款)製開旨揭通知單舉
      發該車拒絕接受酒精濃度測試之檢定…」等語。復依採證
      光碟內容可知，本件係舉發員警於發現原告騎乘機車未配
      戴口罩欲攔停勸導時發現其散發濃厚酒味，原告亦坦承其
      確有飲酒，依據警察職權行使法第8條規定，要求原告接
      受吹氣酒精濃度測試之檢定，屬合理有據。再依密錄器錄
      影內容可知，原告多次消極推託不接受酒精濃度測試，違
      規屬實。
    ⒊末按裁罰基準及處理細則第1條、第2條第1項、第2項等規
      定，本件違規行為時點之違反道路交通管理事件統一裁罰
      基準表記載，違反處罰條例第35條第4項第2款規定，於期
      限內繳納或到案聽候裁決者，應處罰鍰18萬元、吊銷駕駛
      執照，並應參加道路交通安全講習。核此規定，並未牴觸
      母法，是被告自得依此基準而為裁罰。另原告主張不知道
      罰這麼重一節，惟依密錄器內容可知，員警已多次告知原
      告拒測罰鍰為18萬元、吊銷駕駛執照及參加道路交通安全
      講習，原告仍拒絕酒測，違規屬實。且原告既為合法考領
      汽車駕駛執照之人，且為具有正常智識程度之成年人，其
      對上述規定應知之甚詳，並應確實遵守。
    ⒋綜上所述，系爭車輛因有「拒絕接受酒精濃度測試之檢定
      」之情，已該當處罰條例第35條第4項第2 款規定之要件
      ，被告依法裁處，應無違誤。
（二）聲明：駁回原告之訴。
四、爭點：
（一）本件被告認定原告有「拒絕接受酒精濃度測試之檢定」之
      違規，有無違誤？
（二）被告以原處分裁處原告罰鍰180,000元、吊銷駕駛執照(3
      年內不得考領駕駛執照)，並應參加道路交通安全講習，
      有無違誤？
五、本院之判斷
（一）前提事實：
      原告於110年9月18日20時3分許，騎乘系爭機車行經桃園
      市○○區○○路000巷0弄00號時，為舉發機關員警認原告有「
      拒絕接受酒精濃度測試之檢定」之違規等情，此有舉發機
      關110年10月28日德警分交字第1100036082號函文（見本
      院卷第17頁）、舉發員警職務報告書（見本院卷第18頁）
      、系爭舉發通知單（見本院卷第22頁）、駕駛人基本資料
      （見本院卷第23頁）、機車車籍查詢（見本院卷第24頁）
      、違規採證光碟等資料各1 份在卷可憑。
（二）本件被告認定原告有「拒絕接受酒精濃度測試之檢定」之
      違規，並無違誤：
    ⒈按「汽機車駕駛人，駕駛汽機車行經測試檢定有下列情形
      之一，機車駕駛人處新臺幣1,200元以上90,000元以下罰
      鍰…並均當場移置保管該汽機車及吊扣其駕駛執照一年至
      二年…：一、酒精濃度超過規定標準」、「汽機車駕駛人
      有下列各款情形之一者，處新臺幣180,000元罰鍰，並當
      場移置保管該汽機車、吊銷其駕駛執照及施以道路安全講
      習…：二、拒絕接受第一項測試之檢定」，分別為處罰條
      例第35條第1項第1款、第35條第4項第2款所明定。
    ⒉上揭處罰條例第35條第1項第1款、第4項等規定之立法理由
      ，旨在保障路上過往車輛及行人之法益，而賦予汽車駕駛
      人有接受酒精濃度測試檢定之義務，避免汽車駕駛人以拒
      絕酒精濃度測試檢定之方式，以逃避經測試檢定酒精濃度
      超過規定標準之處罰，並基於便利測試檢定作業之及時順
      利實施，取得客觀正確之判測結果，進而防免可能產生之
      交通事故，是汽車駕駛人遇有警員測試檢定，即應配合受
      檢，否則即屬違反上開規定，應受裁罰甚明。
    ⒊復按拒絕接受酒精濃度測試之檢定的汽車駕駛人，依法吊
      銷其持有各級車類之駕駛執照，如所吊銷者，為駕駛聯結
      車、大客車、大貨車之執照，將限制駕駛人駕駛聯結車、
      大客車、大貨車，影響其工作權，處罰不可謂不重，司法
      院大法官會議釋字第699號解釋雖認上揭規定不違反比例
      原則，惟該解釋於理由書第2段即指明：「依法維持公共
      秩序，保護社會安全，防止一切危害，促進人民福利，乃
      警察之任務（警察法第2條規定參照）。警察對於已發生
      危害或依客觀合理判斷易生危害之交通工具，得予以攔停
      ，要求駕駛人接受酒精濃度測試之檢定（即酒測；警察職
      權行使法第8條第1項第3款、刑法第185條之3、管理處罰
      條例第35條及道路交通安全規則第114條第2款規定參照）
      ，是駕駛人有依法配合酒測之義務。而主管機關並已依上
      述法律，訂定取締酒後駕車作業程式，規定警察對疑似酒
      後駕車者實施酒測之程序，及受檢人如拒絕接受酒測，警
      察應先行勸導並告知拒絕之法律效果，如受檢人仍拒絕接
      受酒測，始得加以處罰」；準此，警察縱有客觀事實可資
      認定駕駛人確有飲酒後駕車之行為，但在要求駕駛人實施
      酒測時，仍須依照上開說明為之，並在駕駛人明瞭拒絕酒
      測將吊銷駕駛人所有駕駛執照並禁止考照3年後，仍拒絕
      酒測時，始可就駕駛人拒絕酒測之行為加以裁罰吊銷駕照
      之處罰，且應立即製單舉發。依上開說明，足見大法官解
      釋將警察機關有無踐行「事前告知義務」，作為是否處罰
      吊銷駕駛執照，且3年不得考領之前提要件。至於有無拒
      絕接受酒測，並不以駕駛人有無親口表明拒絕接受測試為
      準據，例如其雖未明示拒絕測試，卻刻意消極推諉拖延接
      受測試之時間，期使體內酒精濃度得因時間經過而代謝降
      低，進而規避酒精濃度超過規定標準而駕車之處罰者，亦
      屬拒絕之態樣，內政部警政署90年警署交字第17579號函
      釋可資參照（該函釋為主管機關本於權責所為有關酒測技
      術性、細節性規定，且未違反法律規定本旨，自得參考援
      用）。惟是否屬拒絕接受酒測仍須以最終未實施酒測者為
      斷，如中途行為人反悔而處於能即刻為酒測之情狀，只因
      警察主觀上不願施測，仍不能遽論以拒絕酒測，然此仍需
      審酌個案情狀為不同之判斷。此觀諸處罰條例第35條第4
      項之文義解釋，並無將駕駛人消極推諉拖延接受酒測情況
      排除在外之意可知。是無論係積極明示不接受酒測，抑或
      消極推諉拖延，甚或藉故趁隙逃跑而規避酒測者，均有上
      述罰則之適用。
    ⒋經查，本院勘驗本件舉發過程之錄影光碟內容略以：「（
      一）檔案名稱：行車紀錄器。⒈錄影畫面時間共1分鐘，本
      檔案之錄影畫面係2021年9月18日20時許所錄製，為警用
      機車上行車記錄器之影像畫面。⒉錄影畫面時間19時35分5
      9秒許，可看見原告騎乘車牌號碼000－000號普通重型機車
      （下稱系爭機車），行駛桃園市八德區廣福路上，並閃爍
      右側方向燈。⒊錄影畫面時間19時36分6秒許，現場員警已
      騎至系爭機車之左後方，並開始鳴按喇叭示意原告停車，
      但原告卻仍繼續騎乘，直到錄影畫面時間19時36分22秒許
      ，原告騎至其住家門口始停車，自原告開始右轉後至其住
      家門口這段期間，可不斷聽見警用機車之喇叭聲。（二）
      勘驗舉發過程之錄影光碟，為員警舉發當時密錄器之影像
      ，共有16段連續錄影畫面。每段影像長度均為3分鐘，檔
      案名稱：2021_0918_191828_184至2021_0918_200328_199
      。內容略以如下：⒈第1段：⑴錄影畫面一開始，現場員警
      向原告表示：攔你為什麼不停？原告回答：我沒有聽到。
      ⑵錄影畫面時間19時18分55秒許，現場員警詢問原告：應
      該沒有喝酒吧？原告回答：沒有，載小朋友啊！⑶錄影畫
      面時間19時18分59秒許，現場員警向原告表示：因為我剛
      看你們2 個人都沒有戴口罩，原告則回答：我沒有闖紅燈
      …。⑷錄影畫面時間19時19分12秒許，現場員警要求原告對
      簡易酒測器吹氣，嗣原告吹氣後，該簡易酒測器發亮，現
      場員警即對原告表示：你現在身上有散發酒味。⑸錄影畫
      面時間19時19分48秒許，現場員警詢問原告：你什麼時候
      喝的？你喝到什麼時候結束的？有沒有超過15分？原告回
      答：超過了。現場員警即再表示：你就是因為沒有戴口罩
      ，我們才攔的，喝什麼酒？原告回答：啤酒。現場員警再
      問原告：你現在是要休息一下？還是要做酒測？原告回答
      ：休息一下。現場員警表示：那休息5 分鐘，因為已經超
      過15分鐘了。⒉第2段：錄影畫面時間19時22分8 秒許，現
      場員警詢問原告：你有要做酒測嗎？因為我現在是你沒有
      戴口罩攔你，你剛才吹氣的時候有明顯的酒味，現在就是
      兩個方式，你要做酒測跟不做酒測，做酒測的話就是…0.1
      8到0.24是扣車，0.25以上就是涉嫌公共危險，再來你不
      做酒測的話，就是拒測，拒測的權利告知…，第1次處新臺
      幣18萬元的罰鍰、第2次就36萬，以此類推，再來就是你
      的車子要被我們扣走，要吊銷駕照，你還要去上道路安全
      講習…然後就測跟不測，你自己決定。⒊第3段：錄影畫面
      一開始，原告又對現場員警表示其喝完酒還沒超過15分，
      是7點10分才喝完的，現場員警則表示：超過15分鐘就可
      以做酒測，那我們就休息到25分，看你要不要測，決定權
      在你，我們不強迫。原告則回答：我想一下，可以講情嗎
      ？現場員警回答：沒辦法，我們在工作。⒋第4段：錄影畫
      面時間19時29分48秒許，現場員警向原告表示：你身上的
      味道蠻濃的，依我的經驗，會過很難，看你自己要不要測
      …你如果不測，罰鍰是可以分期，測了罰鍰也是可以分期
      ，只是你要在我們那邊過夜，就這樣…。⒌第5段：⑴錄影畫
      面一開始，現場員警向原告表示：測了可能罰金會少一點
      ，你自己考慮，原告回答：測了罰金會少一點？現場員警
      再表示：因為測了，你是第一次不會罰到18萬這麼多，但
      是拒測，一次就是18萬，這2 個都可以分期。⑵錄影畫面
      時間19時31分2 秒許，原告與其舅舅在通電話，通電話期
      間，原告在通話中有表示喝酒，嗣原告有將電話交給其中
      一名現場員警通話後，再交還給原告繼續通話。⒍第6段：
      ⑴錄影畫面一開始，原告仍持續與其舅舅通話，並將現場
      男員警拉至旁邊說話，嗣現場員警於原告通完電話，仍繼
      續要求原告進行酒測。⑵錄影畫面時間19時36分9秒許，現
      場員警詢問原告：還是你要拒測？原告表示：我拒測罰多
      少？現場員警表示：18萬分期，車我們要先扣走。⒎第7段
      ：⑴錄影畫面時間19時36分37秒許，現場員警對原告表示
      ：我已經跟你講第1次了，那要不要測酒測？不好意思，
      我必須要按照程序。⑵錄影畫面時間19時37分32秒許，原
      告開始喝水。⑶錄影畫面時間19時38分28秒許，現場員警
      詢問原告：那你有要做酒測嗎？原告回答：等一下，現場
      員警再表示：已經10分鐘了，要跟不要而已。⒏第8段：錄
      影畫面一開始，現場員警仍持續向原告解釋，舉發員警有
      向原告表示，如果一直消極不配合，也是算拒測，但原告
      仍未表示任何意見。⒐第9段：⑴錄影畫面一開始仍是現場
      員警與原告在閒聊，閒聊過程中原告仍不時向現場員警求
      情。⑵錄影畫面時間19時42分42秒許，現場員警再次向原
      告表示：你身上就明顯有酒味，我隔著口罩都有聞到。嗣
      現場員警持續向原告解釋測或不測之處理程序。原告有向
      警察詢問，如果超過0.25會怎樣？現場員警回答說，公共
      危險罪，依現行犯處理。⑶錄影畫面時間19時44分28秒許
      ，原告向現場員警詢問：拒測要罰多少？現場員警回答：
      罰18萬，分期、分期，都可以分期…。⒑第10段：錄影畫面
      一開始，原告仍未決定是否要酒測。嗣原告又將手機拿給
      其中一名現場員警，電話中之人又開始替原告對員警求情
      。現場員警詢問原告，要不要測？原告說，就會中阿。另
      現場員警有再告知原告說，消極不配合就是拒測。⒔第13
      段：錄影畫面時間19時54分37秒許，現場員警詢問原告：
      你要不要測？已經第2次了，你直接講，現在在錄音錄影
      。嗣原告又將其中一名現場員警拉到旁邊私聊。⒕第14段
      ：⑴錄影畫面時間19時58分8秒許，現場員警向原告表示：
      張先生，我們時間已經很久了，我們直接開拒測了，原告
      表示：等我一下，可以讓我試吹嗎？員警說不行，要就直
      接測，隨後現場員警拿出酒測器，及酒測吸管，準備拆吸
      管，讓原告吹氣，但原告伸手阻止員警，似不想吹的意思
      。⑵錄影畫面時間19時59分37秒許，現場員警向原告表示
      ：那我們就直接拒測，我們不知道已經講了第5次、第4次
      還是第3次？⒖第15段：⑴錄影畫面一開始，原告仍是未決
      定是否進行酒測。⑵錄影畫面時間20時1分54秒許，原告再
      次詢問現場員警：拒測是罰多少？，現場員警回答：剛才
      已經跟你說了，罰18萬，講很多次了。⑶錄影畫面時間20
      時3分25秒許，原告向現場員警表示：好啦！拒測。⒗第16
      段：錄影畫面時間20時4分46秒許，現場員警亦再次對原
      告表示：剛才權利告知已經跟你說過了，罰18萬、機車我
      們要扣走、吊銷駕照，你要去上道路交通安全講習，5年
      內2次拒測的話就是罰36萬，以此類推加上去，這邊幫我
      簽上你的名字…。接下來錄影畫面為現場員警製單舉發，
      並請原告簽名之錄影畫面」等情（見本院卷第31頁反面至
      34頁反面）。
    ⒌再參以本件舉發員警110年10月27日職務報告書內容表示略
      以：「職於110年9月18日18時至20時擔服巡邏勤務，當時
      於八德區廣福路578號（統一超商）巡簽，欲自超商離去
      時見普重機車789－MJZ號於廣福路方向往永豐路方向行駛
      ，因當時駕駛未配戴口罩，本欲上前勸導故尾隨在後，待
      該名駕駛自廣福路右轉廣福路770巷後，職按鳴喇叭示意
      該車駕駛停車，該車駕駛未停車並逕自將車輛停於廣福路
      770巷3弄25號前，職遂上前勸導，惟職靠該車駕駛時其散
      發出濃厚酒味，詢問其是否為普重機車789－MJZ號車主及
      有無飲酒，該駕駛表示其為車主張宏偉並稱未飲酒，職告
      知張民其身上散發出酒味，故要求其進行酒精測試。張民
      一開始不願配合酒測，職告知員警尾隨待機騎乘在其機車
      後方，張民確有駕駛動力交通工具行為。張民承認其於當
      （18）日19時10分許飲酒，職告知張民逾15分鐘後始進行
      酒測，故攔查時間為19時22分，嗣19時25分進行酒測，並
      向張民表示酒測值標準差異及踐行拒絕酒測之程序告知，
      由張民自行決定是否進行酒測。期間張民詢問員警進行酒
      測與否差別，職亦不斷向其說明，並非如張民所述以拒測
      較為省事之語，強制開立拒測罰單，自職19時22分攔查時
      起至20時3 分止，張民仍消極不配合，故依規開立拒測罰
      單」等語（見本院卷第18頁），並有舉發機關110年10月2
      8日德警分交字第110036082號函文、系爭舉發通知單等資
      料（見本院卷第17頁、第22頁）在卷可參。
    ⒍是依上開舉發員警之職務報告書及本院勘驗結果可知，舉
      發員警係於110年9月18日17時許執行巡邏勤務時，因見原
      告騎乘系爭機車行駛於桃園市八德區廣福路時，未配戴口
      罩，舉發員警見狀欲上前勸導故尾隨在後，並鳴按喇叭示
      意原告停車，嗣於原告住家攔停原告後，因有聞到原告身
      上濃厚之酒味，經員警詢問原告有無飲酒，原告亦坦承有
      飲酒。復依上開警察職權行使法第8條第1項之規定，員警
      對於依客觀合理判斷易生危害之交通工具，自得予以攔查
      ，攔查後發現原告酒氣濃厚，要求原告出示證件以查證身
      分，並要求原告接受酒測之檢定，原告自有配合酒測檢定
      之義務。員警並依裁罰基準及處理細則第19條之2第1項之
      規定，踐行詢問原告飲酒時間、地點及結束時間等程序後
      ，經警員多次要求原告配合實施酒測，卻遭原告以各種理
      由拖延，甚至假借各種關係撥打電話予親友，由親友向現
      場員警求情，藉以避免實施酒精濃度測試，嗣於錄影畫面
      時間20時36分25秒許，原告親口向現場員警表示「好啦！
      拒測」等情（見本院卷第34頁反面）觀之，則原告當場託
      詞不配合吹測之舉，應認有積極拒絕接受酒測之情，洵屬
      至明，自可認定。
    ⒎至原告主張：係現場員警向其表示拒測比較省事，但原告
      並不懂罰款內容，係嗣後查詢資訊，才知道罰款這麼多錢
      與吊銷駕照等語。惟查，依上開勘驗內容得知，本件原告
      既有飲用酒精飲料又駕車之事實，則依大眾客觀、合理判
      斷係可能發生危害者，故在為維護交通秩序、公共安全之
      前提下舉發，員警得按程序請原告配合酒測。再者，本件
      舉發員警不僅於實施酒測前有給予原告漱口、喝水之機會
      （即錄影畫面時間19時37分32秒許），並分別於錄影畫面
      時間19時22分8秒、20時4分46秒許，告知原告拒絕酒測之
      法律效果（即「罰18萬、機車要扣走、吊銷駕照及參加道
      路交通安全講習」等語，見本院卷第32頁反面、第34頁反
      面），且原告亦分別於錄影畫面時間19時36分9秒、19時4
      4分28秒、20時1分54秒許，主動、多次向現場之舉發員警
      詢問「拒測是罰多少錢？」等語（見本院卷第33頁正反面
      、第34頁反面）觀之，足認原告於拒測當時，已清楚明白
      並知悉拒絕實施酒測之罰款金額為18萬元，非如原告於起
      訴狀內所述：並不知道拒測之罰款金額等語。再者，觀諸
      前揭勘驗舉發錄影光碟內容顯示：「第2段：錄影畫面時
      間19時22分8 秒許，現場員警詢問原告：你有要做酒測嗎
      ？因為我現在是你沒有戴口罩攔你，你剛才吹氣的時候有
      明顯的酒味，現在就是兩個方式，你要做酒測跟不做酒測
      ，做酒測的話就是…0.18到0.24是扣車，0.25以上就是涉
      嫌公共危險，再來你不做酒測的話，就是拒測，拒測的權
      利告知…，第1次處新臺幣18萬元的罰鍰、第2次就36萬，
      以此類推，再來就是你的車子要被我們扣走，要吊銷駕照
      ，你還要去上道路安全講習…然後就測跟不測，你自己決
      定。⒊第3段：錄影畫面一開始，原告又對現場員警表示其
      喝完酒還沒超過15分，是7點10分才喝完的，現場員警則
      表示：超過15分鐘就可以做酒測，那我們就休息到25分，
      看你要不要測，決定權在你，我們不強迫。」等情，足見
      ，舉發員警已明確告知原告接受酒測或拒絕酒測之法律效
      果各為何，以及是否接受或拒絕酒測之決定權係在原告，
      由原告自己作決定，舉發員警並不強迫等情。可見，本件
      原告應係擔心其如果接受酒測後，結果酒精濃度可能超過
      達每公升零點二五毫克以上，而有刑法公共危險罪之刑責
      ，在考量接受或拒絕酒測兩者之利弊得失之後，
　　　原告即在前揭勘驗錄影畫面時間20時3分25秒許，向現員
      警表示：「好啦！拒測」等語。足見，本件原告拒絕酒測
      確實係其自己選擇，而非係現場員警向原告表示拒測比較
      省事，且本件舉發員警如有對於原告表示拒測比較省事，
      則豈會拍攝原告拒絕酒測過程之連續錄影畫面多達16個檔
      案，錄影時間長達近1小時之久之理。故原告上開主張，
      顯係卸責之詞，均不足採信。
    ⒏綜上，觀諸前揭勘驗之採證密錄器影像內容可見，原告自
      舉發員警於住處攔停後，即以各種理由拖延接受酒測，而
      嗣後亦向舉發員警表示拒測，可見原告積極拒絕酒測實施
      之行為屬實。準此，原告確有積極不配合酒測之事實，故
      被告認原告有「拒絕接受酒精濃度測試之檢定」之違規行
      為，並無違誤。
（三）被告以原處分裁處原告罰鍰180,000元、吊銷駕駛執照(3
      年內不得考領駕駛執照)，並應參加道路交通安全講習，
      應無違誤：
    ⒈按「汽機車駕駛人有下列各款情形之一者，處新臺幣18萬
      元罰鍰，並當場移置保管該汽機車、吊銷其駕駛執照及施
      以道路交通安全講習；如肇事致人重傷或死亡者，吊銷其
      駕駛執照，並不得再考領：二、拒絕接受第1 項測試之檢
      定」、「汽車駕駛人，曾依第29條第4項、第30條第3 項
      、第35條第3項前段、第4項前段、第43條第2項、第3項、
      第45條第3項、第61條第1項第3款、第4款後段、第62條第
      4項前段規定吊銷駕駛執照者，3年內不得考領駕駛執照」
      、「汽車駕駛人，因違反本條例及道路交通安全規則之規
      定，受吊銷駕駛執照處分時，吊銷其執有各級車類之駕駛
      執照」，處罰條例第35條第4項、第67條第2項前段、第68
      條第1項分別定有明文。依上揭法條規定，汽車駕駛人只
      要拒絕接受酒精濃度測試之檢定者，即裁處180,000 元罰
      緩、吊銷駕駛執照，並當場移置保管該汽車，及接受道路
      交通安全講習。
    ⒉次按裁罰基準及處理細則第1條規定：「本細則依道路交通
      管理處罰條例第92條第4項規定訂定之」、第2條第1項、
      第2項規定：「處理違反道路交通管理事件之程序及統一
      裁罰基準依本細則之規定辦理。前項統一裁罰基準，如附
      件違反道路交通管理事件統一裁罰基準表」，核上開裁罰
      基準及處理細則之規定，就其立法目的及功能，乃為防止
      處罰機關枉縱或偏頗，依處罰條例第92條第4項所授權交
      通部會同內政部訂定之裁罰基準及處理細則及其附件「違
      反道路交通管理事件統一裁罰基準表」（下稱裁罰基準表
      ），用以維持裁罰之統一性與全國因違反道路交通管理事
      件受處罰民眾之公平，不因裁決人員不同，而生偏頗，寓
      有避免各監理機關於相同事件恣意為不同裁罰之功能，並
      非法所不許，於憲法上保障人民財產權之意旨並無牴觸（
      此並有司法院釋字第511號解釋意旨理由足資參照），是
      被告自得依此裁罰基準表而為裁罰。
    ⒊原告確有「拒絕接受酒精濃度測試之檢定」之違規行為，
      已詳如前述，是被告依處罰條例第35條第4項第2款、第67
      條第2項前段、第68條第1項等規定，以原處分裁處原告18
      0,000元之法定罰鍰、吊銷駕駛執照，並應參加道路交通
      安全講習，經核即屬於法有據，並無違誤。故原告訴請撤
      銷原處分為無理由，應予駁回。
（四）本件判決基礎已臻明確，兩造其餘之攻擊防禦方法及訴訟
      資料經本院審酌後，核與判決結果不生影響，無一一論述
      之必要，附此敘明。
六、本件第一審裁判費為裁判費300 元，應由原告負擔，爰確定
    第一審訴訟費用額如主文第二項所示。
七、據上論結，本件原告之訴無理由，依政訴訟法第237條之8  
    第1項、第98條第1項前段等規定，判決如主文。
中　　華　　民　　國　　111 　年　　3　　月　　31 　　日
　　　　　　　　　行政訴訟庭　法　官　黃漢權
上為正本係照原本作成。
如不服本判決，應於判決送達後20日內，向本院提出上訴狀並表
明上訴理由（原判決所違背之法令及其具體內容或依訴訟資料可
認為原判決有違背法令之具體事實），其未載明上訴理由者，應
於提出上訴後20日內向本院補提理由書（上訴狀及上訴理由書均
須按他造人數附繕本，如未按期補提上訴理由書，則逕予駁回上
訴），並應繳納上訴裁判費新臺幣750元。 
中　　華　　民　　國　　111 　年　　4 　　月　　1 　　日
                              書記官  蕭竣升